臺灣高等法院民事判決　　　　　　　　　　　　　　九十二年度上字第一０八八號
　　上　訴　人　德寶營造股份有限公司
　　法定代理人　林文隆
　　訴訟代理人　洪堯欽律師
　　複　代理人　張寧洲律師
　　被　上訴人　台北市停車管理處
　　法定代理人　陳金盛
　　訴訟代理人　張若雯律師
右當事人間請求給付工程款事件，上訴人對於中華民國九十二年五月二十六日臺灣臺
北地方法院九十一年度訴字第四八八四號第一審判決提起上訴，本院於九十三年十二
月十四日言詞辯論終結，判決如下：
    主      文
上訴駁回。
第二審訴訟費用由上訴人負擔。
    事      實
甲、上訴人方面：
壹、聲明：
一、原判決廢棄。
二、被上訴人應給付上訴人新台幣（下同）貳佰壹拾壹萬陸仟柒佰肆拾捌元，及自起
    訴狀繕本送達被上訴人之日起至清償日止，按年息百分之五計算之利息。
三、上訴人願以現金或等值之臺灣銀行可轉讓定期存單供擔保，請准宣告假執行。
貳、陳述：除與原判決記載相同者外，補稱略以：
二、原合約設計之舖面寬為650cm，以目前坊間最普遍之機具（機具寬度為430cm）施
    作，加上施工桁架必要之傾斜使機具車輛外緣至強力油壓抓戽產生水平距離（47
    0 cm），根本無法達到安全施作之條件，無法施作本件連續壁工程。上訴人依連
    續壁導溝設計圖上註明「得視連續壁寬與作業機具而定」、「得視實際施工需求
    略作尺寸調整」，係於工程施工前所需之情況下，上訴人考量「連續壁寬」、「
    作業機具」及「時工需求」等因素，將原舖面寬度由650cm改為900cm之調整，要
    屬合理且必要。
二、縱上訴人變更系爭導溝工程寬度須先經被上訴人同意，依王慶瑞建築師九十年六
    月四日函、被上訴人九十年六月十三日函，被上訴人顯已事後同意上訴人變更系
    爭導溝工程之舖面寬度。
三、系爭合約第廿一條第二項所規定「應於尺寸不合規定時，按合約單價比例…六倍
    處罰違約金」，並不包括工程完工後即拆除之臨時工程。
四、上訴人和被上訴人並未就詮釋系爭合約第廿一條之內容達成合意。
、證據：除援用原審提出者外，補提公共工程委員會調八八０九四號調解書影本一
　　件、台北市土木技師公會連續壁導溝及舖面安全鑑定報告書影本一件、連續壁導
  　溝施工設計圖影本一件、德寶營造股份有限公司 00-000000-004號函影本一件、
    現行連續壁施工機具相關尺寸圖影本一件、連續壁施工機具與導牆關係示意圖影
    本一件、連續壁工程施工與管理實務第三十五頁影本一件、三十八頁影本二件、
    三十九頁影本三件、七十九頁及八十頁影本各一件、台北市立濱江國中暨停管處
    公共停車場新建工程連續壁導溝詳圖影本一件、工程採購合約影本一件、台北市
    政府交通局九十年六月十三日北市停二字第九０六二三五五二０一號函影本一件
    、連續壁假設工程導溝變更圖影本一件為證，並聲請訊問證人周文華、劉智清。
乙、被上訴人方面：
壹、聲明：上訴駁回。
貳、陳述：除與原判決記載相同者外，補稱略以：
一、雙方既已就上訴人施作工程尺寸與合約規定不合之處理方式合意依合約第二十一
    條處理，豈容上訴人任意反悔；況且，上訴人既未依合約規定施工，被上訴人又
    從未同意上訴人變更本工程之設計，則被上訴人依合約第二十一條規定課處罰金
    新台幣二百一十六萬零六百九十四元，於法有據。
、證據：除援用原審提出者外，補提台北市停車管理處北市停人字第０九三三一０
　　四一六００號書函影本一件、信三連續壁工程圖說影本一件、信二連續壁工程圖
  　說影本一件、台北市停車管理處結算明細表影本一件為證、王慶瑞建築師事務所
    書面說明影本一件，並聲請訊問證人林武英、柯鎮洋。
    理      由
一、被上訴人法定代理人已於九十三年二月十六日變更為陳金盛，有台北市停車管理
    處書函乙紙可稽，其並具狀聲明承受訴訟，核無不合，應予准許。
二、上訴人主張：其承攬被上訴人「信義二號廣場附建地下停車場新建工程（建築工
    程）」（下稱本件工程），兩造於八十九年八月二十九日簽訂「工程採購合約」
    （下稱系爭合約）。系爭合約第六條約定「本工程支付之工程款除另有規定外依
    下列約定，由乙方（即上訴人）按其以估驗表申請估驗計價，經甲方（即被上訴
    人）核實後五日內給付之。」。茲本件工程之「地下連續壁」導溝部分，上訴人
    已於九十年間施作完成，依約被上訴人應給付上訴人工程款新台幣（以下同）兩
    百二十五萬九千二百一十九元，惟被上訴人卻以上訴人未按圖施作為由，依合約
    第二十一條規定按工料差價處以六倍罰金計兩百一十六萬零六百九十四元，故被
    上訴人未給付此部分工程款。惟上訴人並未違反系爭合約，縱上訴人違反合約，
    應依合約第廿一條處理時，亦應以原合約圖說與實際施工使用工料之差異，作為
    計算標準，上訴人願將工料差價四萬三千九百四十六元提供被上訴人追減，經核
    算後，被上訴人應給付工程款二百一十一萬六千七百四十八元（0000000-00000=
    0000000 ），爰依承攬契約請求被上訴人給付二百一十萬六千七百四十八元並加
    計遲延利息。
    被上訴人對兩造於八十九年八月二十九簽訂系爭合約，及本件工程之「地下連續
    壁」導溝部分，被上訴人依系爭合約第廿一條規定按工料差價處以六倍罰金計二
    百一十六萬零六百九十四元，並以上訴人之工程款扣抵等情不爭執。但否認上訴
    人本件請求有理由，辯以系爭合約施工說明書總則第二條規定「乙方應於開工前
    擬定總體施工計畫，敘明工程名稱、工地人員組織…、勞工安　全衛生計畫送甲
    方審查。各分項施工計畫（詳述施工方法、施工步驟、人員安排並繪製施工詳圖
    ）於該項目施工前至遲三十日送甲方審核，否則不得施工」。本件工程圖說施工
    說明第九點亦規定：「連續壁施工前承包商應繪製詳細施工圖（包含各單元之分
    割平面、鋼筋長度、搭接及預埋筋位置）及施工計畫，送停管處審核後方得施工
    」。本件工程開工，被上訴人曾請上訴人依約於開工前擬定各項施工計畫及材料
    檢驗日程送審俾辦理基地點交。惟上訴人置之不理，更在本件工程正式開工（九
    十年三月十五日）前逕自施作連續壁導溝及沉澱池等工程，負責本工程監造之王
    慶瑞建築師事務所在九十年三月十二日發現上訴人違約提前施工，且施作狀況與
    合約圖說不符（例如，上訴人施作之連續壁舖面寬度為900cm，原合約設計為650
    cm，上訴人施作之連續壁舖面深度為20cm，原合約設計為25cm），經被上訴人及
    本工程建築師事務所多次函請上訴人儘速拆除重新依約施作，但上訴人均置若罔
    聞，未作任何改善，繼續施作，其施工顯然嚴重違反合約規定。九十年四月二十
    三日，上訴人請求被上訴人同意變更連續壁導溝部分設計，惟遭本工程建築師事
    務所以「德寶公司（即上訴人）之說明不足，且計算採用之土壤參數不符鑽探報
    告」為由不予同意。同年五月二十一日，上訴人函請被上訴人同意依系爭合約第
    二十一條辦理罰款，並准予復工施作。同年六月十三日，被上訴人回函表示同意
    依系爭合約第二十一條規定，以六倍扣款方式處理本案。上訴人未依合約規定施
    作本件連續壁導溝工程，被上訴人又未同意上訴人變更本工程之設計，則被上訴
    人依合約第廿一條規定科處罰金二百一十六萬零六百九十四元，自屬有據，並無
    不當等語。（原審為上訴人敗訴之判決，上訴人提起上訴。）
三、上訴人主張兩造於八十九年八月二十九日簽訂系爭合約，由上訴人向被上訴人承
    攬本件工程。本件工程之「地下連續壁」導溝部分，上訴人已於九十年間施作完
    成，惟被上訴人卻以上訴人未按圖施作為由，依合約第二十一條規定按工料差價
    處以六倍罰金計兩百一十六萬零六百九十四元，被上訴人未給付此部分工程款（
    即二百二十五萬九千二百一十九元）等情，業據提出工程採購合約、台北市停車
    管理處九十年六月十三日北市停二字第九０六二三五五０一號函為證，且為被上
    訴人所不爭執，堪認為真正。
四、上訴人主張原合約設計之舖面寬為 650cm，以目前坊間最普遍之機具（機具寬度
    為 430cm）施作，加上施工桁架必要之傾斜使機具車輛外緣至強力油壓抓戽產生
    水平距離（470cm ），根本無法達到安全施作之條件，無法施作本件連續壁工程
    。上訴人依連續壁導溝設計圖上註明「得視連續壁寬與作業機具而定」、「得視
    實際施工需求略作尺寸調整」，係於工程施工前所需之情況下，上訴人考量「連
    續壁寬」、「作業機具」及「時工需求」等因素，將原舖面寬度由650cm改為900
    cm之調整，要屬合理且必要，其並未違反合約；縱上訴人變更系爭導溝工程寬度
    須先經被上訴人同意，依王慶瑞建築師九十年六月四日函、被上訴人九十年六月
    十三日函，被上訴人顯已事後同意上訴人變更系爭導溝工程之舖面寬度。縱上訴
    人違反合約，應依合約第廿一條處理時，亦應以原合約圖說與實際施工使用工料
    之差價，作為計算標準，上訴人願將工料差價四萬三千九百四十六元提供被上訴
    人追減，經核算，被上訴人應給付上訴人工程款二百一十一萬六千七百四十八元
    ，爰依承攬契約請求被上訴人給付二百一十萬六千七百四十八元並加計遲延利息
    。被上訴人則以上開情詞置辯。經查：
(一)、系爭合約第二十一條第二項約定「工程於施工中或驗收時，甲方（ 即被上訴人）
    查驗人員認為有必要開挖或拆除一部分工程以作檢查時，乙方（即上訴人）不得
    推諉，經拆驗…不合格者，…如發現乙方使用之材料與規定不符，但不影響其他
    構造物，而可拆除抽換者，乙方應即抽換，…。如不妨礙安全、美觀及使用需求
    ，經甲方檢討可不必拆換或拆換確有困難，而以扣款方式處理時，除另有特別約
    定外，應於尺寸不合規定時，按合約單價比例，或於工料不合規定時，按工料差
    價之六倍處罰違約金，直至合約材料費扣完為止，並於甲方完成報備手續後辦理
    。」（見原審卷第一六頁）。
(二)、
１、系爭合約施工說明書總則第二條規定「乙方（即上訴人）應於開工前擬定總體施
    工計畫，敘明工程名稱、工地人員組織…、勞工安　全衛生計畫送甲方（即被上
    訴人）審查。各分項施工計畫（詳述施工方法、施工步驟、人員安排並繪製施工
    詳圖）於該項目施工前至遲三十日送甲方審核，否則不得施工」。本件工程圖說
    連續壁之施工說明第九點亦規定：「連續壁施工前承包商應繪製詳細施工圖（包
    含各單元之分割平面、鋼筋長度、搭接及預埋筋位置）及施工計畫，送停管處審
    核後方得施工」（見原審卷第六一頁、第六二頁）。
２、上訴人於本件工程正式開工（九十年三月十五日）前未將連續壁分項施工計畫送
    核備即逕自施作連續壁導溝等工程，經本件工程監造單位王慶瑞建築師事務所於
    八十九年三月十二日視查工地，發現上訴人施作中導溝（約五十餘公尺）所綁紮
    綱筋之間距與合約圖說不符，經當面告知上訴人工程師停止施作，並回填復原；
    另以書面通知上訴人即刻停止施作，儘速拆除重作，被上訴人亦以書面通知上訴
    人依合約限期內拆除，惟上訴人仍繼續施作，嗣以九十年四月二十三日函文向被
    上訴人呈報「本案之連續壁假設工程導溝部分因設計與現況不符，為配合現場施
    工條件，假設工程部分經本公司自行規劃設計調整」等情，有被上訴人提出之王
    慶瑞建築師事務所九十年三月十三日九０瑞建字第０一０九號函、九十年四月十
    一日九０瑞建字第０一五一號函、被上訴人九十年四月十七日北市停二字第九０
    六一四０００號函及本件工程連續壁導溝未按規定施作九十年三月二十三日會勘
    紀錄、九十年四月二十日會勘紀錄、上訴人九十年四月二十三日函文等可稽（見
    原審卷被證二至八），並經證人林武英（王慶瑞建築師事務所現場監工）、周文
    華（上訴人現場人員）證述屬實（參見本院卷第九一至九四頁）。是堪認上訴人
    就本件工程連續壁導溝部分，於未報請被上訴人變更原合約圖說情況下，即擅自
    未依原合約圖說施作。
３、
、雖上訴人謂原合約設計之舖面寬為 650cm，以目前坊間最普遍之機具（機具寬度
    為 430cm）施作，加上施工桁架必要之傾斜使機具車輛外緣至強力油壓抓戽產生
    水平距離（470 cm），根本無法達到安全施作之條件，無法施作本件連續壁工程
    。上訴人據以施作系爭連續壁導溝工程之導牆詳圖（原證四，即上證三）上註明
    「得視連續壁寬與作業機具而定」、「得視實際施工需求略作尺寸調整」，並未
    記載上訴人於施工前應先提送連續壁導溝之施工圖或施工計劃等資料供被上訴人
    審核後方得施工之規定，上訴人係於工程施工前所需之情況下，考量「連續壁寬
    」、「作業機具」及「時工需求」等因素，將原舖面寬度由650cm改為900cm之調
    整，要屬合理且必要，原證四與連續壁工程圖說（被證十三）間之關係，係屬系
    爭合約第三十二條第一項第六款、第七款之特殊規定與一般規定之關係，應以原
    證四為優先。又連續壁導溝設計圖係屬連續壁主體工程施作前所須先施作之假設
    工程，並無系爭工程圖說施工說明第九點規定之適用云云。
    查被證十三（原審卷第六二頁）連續壁詳圖包含Ａ連續壁單元接頭詳圖、Ｂ導牆
    詳圖等連續壁各部分之詳圖，原證四即上訴三導牆詳圖（見原審卷第二五頁、本
    院卷第三九頁）為被證十三之一部分，該被證十三記載之「連續壁施工」說明自
    係就該被證十三各部分工程詳圖施工說明，「連續壁施工說明」第九點記載「連
    續壁施工前承包商應繪製詳細施工圖（包含各單元之分割平面、鋼筋長度、搭接
    及預埋筋位置 ）及施工計畫，送停管處審核後方得施工」（見原審卷第六二頁）
    ，是雖Ｂ導牆詳圖記載「得視連續壁寬與作業機具而定」、「得視實際施工需求
    略作尺寸調整」等文字，其意乃在上訴人根據本件工程建築師事務所提供之施工
    工程之尺寸略作調整，但仍須依施工說明第九點規定先送被上訴人審核後方得據
    以施工，非謂Ｂ圖之註記為「連續壁施工說明」之特別規定，上訴人可任意逕自
    行修改設計並為施工。況依證人周文華（上訴人本件工程現場人員）證述「因為
    （原）設計（舖面寬度）為六百五十公分，但我們的機具是九百公分」，證人劉
    智清（即上訴人之下包負責人）證述「（問；一開始就知道業主要做六百五十公
    分寬度的舖面？）知道，但目前台灣並沒有在六百五十公分寬度舖面上施作連續
    壁的機具。後又稱很少」（見本院卷第九三頁、九五頁），是堪認上訴人自始即
    知其現有之機具尺寸不適宜於舖面六百五十公分寬度上施作，則其即應於施作前
    ，將其欲調整之尺寸，依施工說明第九點規定送被上訴人審核後再行施作，惟其
    不循此由，即逕行施作。又系爭連續壁導溝具結構性，被上訴人並指定工法、材
    料，提供施工設計圖以及詳細之單價分析表，是縱屬係將拆除之假設工程，上訴
    人仍應按合約指定內容施工，不得擅自變更。
、上訴人復主張依王慶瑞建築師九十年六月四日函被上訴人以「…三、經本事務所
    檢討後導溝拆除非預期造成之損壞，確實有困難性，德寶公司亦提出台北市土木
    技師安全鑑定報告書，且德寶公司願依合約第廿一條規定辦理六倍處罰違約金。
    」（請參原審被證十一），可知王慶瑞建築師亦認同上訴人所提之台北市土木技
    師鑑定報告書證明系爭連續壁導構工程安全無虞，被上訴人並於九十年六月十三
    日函上訴人（請參上證二十），內容說明一明確載明依據王慶瑞建築師事務所上
    開函示辦理，以及依合約第廿一條核算之扣罰金額，亦即被上訴人亦認同王慶瑞
    建築師事務所所指稱上訴人變更設計，安全無虞，是被上訴人顯已事後同意上訴
    人變更系爭導構工程之舖面寬度，被上訴人所指其從未同意等語，顯非事實云云
    。查上訴人未依約施工，經監造單位發現，通知停工並恢復原狀，上訴人乃以九
    十年四月二十三日函被上訴人，連續壁假設工程導溝部分經其自行規劃設計調整
    ，經被上訴人轉設計監造單位王慶瑞建築師事務所，該事務所以九十四年四月三
    十日九０瑞建字第０一八四號函復被上訴人謂「本工程合約中固有第二十一條『
    如發現乙方使用之材料與規定不符』之處置方式，唯有其必要之條件及違約金規
    。因德寶公司之說明不足且計算採用之土壤參數不符鑽探報告，故應再請依約修
    正。」並檢還上訴人自行規劃設計調整之變更說明書，上訴人乃再於九十年五月
    二十一日函被上訴人其已委請台北市土木技師公會技師至工地現場進行安全鑑定
    ，且依建築師指示修正相關計算參數，後續公會佐證安全無慮，惠請被上訴人同
    意依合約第二十一條辦理罰款，並准予復工施作，王慶瑞建築師事務所始以九十
    年六月四日瑞建字第０二三一號函被上訴人謂「德寶公司未依合約圖說施作，…
    今德寶公司提出願依合約第二十一條辦理，…三、經本事務所檢討後導溝拆除非
    預期造成之損壞，確實有困難性，德寶公司亦提出台北市土木技師安全鑑定報告
    書，且德寶公司願依合約第廿一條規定辦理六倍處罰違約金，符合合約第二十一
    條規定，」，被上訴人始以九十年六月十三日北市停二字第九０六二三五五二０
    一號函上訴人謂「二、本工程連續壁導溝及走道舖面因未依合約圖說施作，…惟
    因承包商提送土木技師公會安全鑑定報告等相關證明，函經依合約第二十一條以
    扣款方式處理，…經監造建築師檢討本案導溝拆除確有困難，六倍扣款方式符合
    合約第二十一條規定，經核算扣罰金額計二、一六０、六九四元整」（見原審卷
    被證八至被證十一，本院卷第二三０頁上證二十），是被上訴人係於上訴人違約
    施工後，同意上訴人所請依合約第二十一條扣款處理，並非被上訴人於上訴人違
    約後無條件同意上訴人變更原合約圖說。上訴人以被上訴人嗣後其所請依合約第
    二十一條處理，而認被上訴人同意其變更系爭導溝舖面寬度，其未違約云云，自
    不足採。
(三)、
１、上訴人擅自變更合約圖說施工，經被上訴人通知停工恢復原狀，被上訴人即係依
    系爭合約第二十一條第二項前段「工程於施工中或驗收時，甲方（即被上訴人）
    查驗人員認為有必要開挖或拆除一部分工程以作檢查時，乙方（即上訴人）不得
    推諉，經拆驗…不合格者，…如發現乙方使用之材料與規定不符，但不影響其他
    構造物，而可拆除抽換者，乙方應即抽換，…。」規定處理。嗣上訴人以九十年
    五月二十一日函被上訴人請被上訴人同意依合約第二十一條辦理罰款，並准予復
    工施作（原審被證十），其意係促請被上訴人依合約第二十一條第二項後段「如
    不妨礙安全、美觀及使用需，經甲方檢討可不必拆換或拆換確有困難，而以扣款
    方式處理時，除另有特別約定外，應於尺寸不合規定時，按合約單價比例，或於
    工料不合規定時，按工料差價之六倍處罰違約金，直至合約材料費扣完為止，並
    於甲方完成報備手續後辦理。」規定處理其違約施作之工程。嗣被上訴人依監造
    單位王慶瑞建築師事務所九十年六月四日九０瑞建字第０二三一號函文建議，以
    九十年六月十三日北市停二字第九０六二三五五二００號函上訴人本件工程連續
    壁導溝施工不符乙事，被上訴人以六倍扣款方式處理，其意係同意上訴人所請就
    上訴人系爭連續壁施工違約部分依合約第二十一條第二項後段規定「扣款不拆換
    」方式處理，是堪認兩造合意依合約第二十一條第二項後段規定處理上訴人之系
    爭違約。
２、
、上訴人主張系爭合約第廿一條第二項所規定「應於尺寸不合規定時，按合約單價
    比例…六倍處罰違約金」，並不包括工程完工後即拆除之臨時工程云云。
    查系爭連續壁導溝具結構性，被上訴人並指定工法、材料，提供施工設計圖以及
    詳細之單價分析表，已如前述，上訴人自應按合約指定內容施工，其施作材料、
    尺寸不符合約規定時，即有合約第二十一條之適用，況上訴人自行提議依合約第
    二十一條第二項後段規定處理，其此部分主張自無足採。
、上訴人主張系爭合約第二十一條第二項後段之違約金罰款，應以「工料差額」即
    就原合約圖說與實際施工使用工料之差異，作為計算標準云云。
    查合約第二十一條第二項後段規定「以扣款方式處理時，除另有特別約定外，應
    於尺寸不合規定時，按合約單價比例，或於工料不合規定時，按工料差額之六倍
    處罰違約金，直至合約材料費扣完為止，」，證人即本件工程設計及監造單位王
    慶瑞建築師事務所之現場監工林武英證述，有關「工料差額」之意，係指上訴人
    施作者與合約相符部分計價，未經核准之部分不計價（參見本院卷第九一頁）。
    本件連續壁導溝舖面，合約設計係650c寬、25cm 厚，而上訴人自行施作為900cm
    寬、20cm厚，此為上訴人所不爭執，從而被上訴人採王慶瑞建築師事務所九十年
    六月四日九０瑞建字第０二三一號函附之上訴人未依合約施作六倍罰款計算表扣
    款總額二百一十六萬零六百九十四元（見原審卷第六０頁）即無不當。上訴人逕
    自認應以「工料差額」為計算標準，並無所據，已不可採。況系爭違約金係對上
    訴人不遵合約之處罰，若以上訴人之主張「工料差額」作為計算標準，如上訴人
    不遵合約，擅自更改合約內容自行施作，其擅自施作之工料與原合約相同時，即
    無罰款可扣，此情況顯非合約第二一條第二項後段之真意，益證上訴人之主張為
    不足採。
、上訴人主張系爭合約第廿一條有關違約金之約定顯屬過高云云。
    查兩造系爭合約之全部工程總價為二億一千二百六十萬元，結算金額為二億一千
    五百六十八萬三千一百七十九元，有上訴人提出之合約、被上訴人提出之結算明
    細表可稽（見原審卷第九頁、本院卷第一六０頁）。系爭合約第二十二條約定「
    乙方（即上訴人）如未依照合約約定期限完工，應按逾期之日數，每日科以按結
    算總價千分之一（依本件合約總價每日約二十一萬二千六百元，依結算金額每日
    約二十一萬五千六百元）計算之違約金，並由甲方（即被上訴人）在乙方未領工
    程款及保留款…扣除，如仍有不足，得向乙方追繳之。但其最高科罰金額不超過
    結算總價十分之一為限」（見原審卷第一七頁）。上訴人於本件工程正式開工（
    九十年三月十五日）前，即逕自未依合約圖說施作連續壁導溝部分工程，經被上
    訴人監造單位於同年三月十二日發現通知停止施作並回填復原，惟上訴人不遵，
    仍繼續施作連續壁導溝工程。嗣其自行以九十年五月二十一日函請被上訴人同意
    依合約第二十一條辦理罰款，並准予復工，其應即係考量如未能迅予復工，將延
    誤工期，遭逾期完工罰款，而本件被上訴人扣款數額為二百一十六萬零六百九十
    四元，僅約逾期十天之罰款，本院認系爭違約金額並無過高之情，無庸酌減。
(四)、綜上所述，上訴人違反合約圖說施作連續壁導溝工程，被上訴人依合約第二十一
    條第二項後段規定，處按工料差額之六倍即二百一十六萬零六百九十四元之違約
    金，並無不當，被上訴人並以其應給付上訴人之系爭工程款扣抵前開違約金，則
    上訴人系爭工程款債權經被上訴人扣抵違約金而消滅。
五、上訴人依承攬契約請求被上訴人給付工程款二百一十一萬六千七百四十八元及自
    起訴狀繕本送達被告之日起至清償日止，按年息百分之五計算之利息，為無理由
    ，應予駁回。原審為上訴人敗訴之判決，並無違誤，上訴意旨指摘原判決不當，
    求予廢棄改判為無理由，應予駁回。
六、本件事證已臻明確，兩造其餘攻擊防禦方法及舉證，經核與本判決結果不生影響
    ，爰不一一論述。
七、據上論結，本件上訴為無理由，依民事訴訟法第四百四十九條第一項、第七十八
    條，判決如主文。
中　　　華　　　民　　　國　　九十三　　年　　 十二 　　月　　二十八　　日
　　　　　　　　　　　　　　　　    民事第十庭
　　　　　　　　　　　　　　　　　　    審判長法　官　吳  景  源
　　　　　　　　　　　　　　　　　　　　　    法　官　連  正  義
                                              法　官　滕  允  潔
正本係照原本作成。
如不服本判決，應於收受送達後二十日內向本院提出上訴書狀，其未表明上訴理由者
，應於提出上訴後二十日內向本院補提理由書狀（均須按他造當事人之人數附繕本）
上訴時應提出委任律師或具有律師資格之人之委任狀；委任有律師資格者，另應附具
律師資格證書及釋明委任人與受任人有民事訴訟法第四百六十六條之一第一項但書或
第二項（詳附註）所定關係之釋明文書影本。
中　　　華　　　民　　　國　　九十三　　年　　 十二 　　月　　二十九　　日
　　　　　　　　　　　　　　　　　　　　　    書記官　黃  麗  玲
附註：
民事訴訟法第四百六十六條之一（第一項、第二項）：
對於第二審判決上訴，上訴人應委任律師為訴訟代理人。但上訴人或其他法定代理人
具有律師資格者，不在此限。
上訴人之配偶、三親等內之血親、二親等內之姻親，或上訴人為法人、中央或地方機
關時，其所屬專任人員具有律師資格並經法院認為適當者，亦得為第三審訴訟代理人
。
